臺灣高等法院臺南分院刑事裁定
110年度毒抗字第561號
抗  告  人  
即  被  告  甲○○


上列抗告人因聲請觀察勒戒案件，不服臺灣雲林地方法院中華民
國110 年5月27日裁定(110 年度毒聲字第222 號) ，提起抗告，
本院裁定如下：
    主  文
抗告駁回。
    理  由
一、抗告意旨略以：抗告人即被告（下稱抗告人）甲○○於民國10
    8年12月31日21點左右，與友人共乘一輛車前往劍湖山遊樂
    世界參加跨年晚會，路途中，他們在車內有施用甲基安非他
    命，抗告人與他們同處在狹窄的車內空間，能不吸到二手煙
    嗎？到了1月2日抗告人被警查獲，身體中能不殘留大量毒品
    嗎？再者，抗告人都是施用第一級毒品，前科裡有施用第二
    級毒品的部分，是伊購買第一級毒品時，上游的藥頭將第二
    級毒品混合在第一級毒品中，伊在不知情之情況下施用所致
    。又抗告人以前雖然犯了多次的過錯，難道就不能重新回頭
    嗎？檢察官聲請裁定理由以抗告人有多次的前科，而認定抗
    告人無法戒斷毒品，顯然無據。爰提起抗告，請鈞院重新裁
    定，讓抗告人有個改過安定重新的生活。
二、按犯毒品危害防制條例第10條之罪者，檢察官應聲請法院裁
    定，或少年法院（地方法院少年法庭）應先裁定，令被告或
    少年入勒戒處所觀察、勒戒，其期間不得逾2月；又依前項
    規定為觀察、勒戒或強制戒治執行完畢釋放後，3年後再犯
    第10條之罪者，適用前2項之規定，毒品危害防制條例第20
    條第1項、第3項分別定有明文。又本條例於108年12月17日
    修正之條文施行前（修正條文經總統於109年1月15日以華總
    一義字第10900004091號令修正公布，並自公布後6個月施行
    ）犯第10條之罪案件，於修正施行後，偵查中之案件，由檢
    察官依修正後規定處理，同條例第35條之1第1款亦有明文。
    再按109年1月15日修正公布、同年7月15日施行之毒品危害
    防制條例第20條第3項規定，犯第10條之罪於觀察、勒戒或
    強制戒治執行完畢釋放後，3年後再犯第10條之罪者，適用
    本條前2項之規定，上開所謂「3年後再犯」，只要本次再犯
    （不論修正施行前、後）距最近1次觀察、勒戒或強制戒治
    執行完畢釋放，已逾3年者，即該當之，不因其間有無犯第1
    0條之罪經起訴、判刑或執行而受影響（最高法院109年度台
    上字第3826號判決意旨參照）。
三、經查：
　㈠抗告人於109年1月2日中午12時25分許為警採集其尿液檢體送
    請立人醫事檢驗所檢驗，先以酵素免疫法（EIA)為初步檢驗
    ，結果呈安非他命類陽性反應，再以液相層析串聯質譜法（
    LC/MS/MS)為確認檢驗，結果呈甲基安非他命之陽性反應，
    且甲基安非他命代謝物濃度為1568ng/ml，已超出衛生福利
    部公告線性範圍上限濃度閾值（500ng/ml)等事實，有雲林
    縣警察局斗六分局委託檢驗尿液代號與真實姓名對照表、立
    人醫事檢驗所109年3月28日濫用藥物尿液檢驗報告、斗六分
    局勘察採證同意書在卷足憑（見警卷第3-5頁）。而上開立
    人醫事檢驗所係以液相層析串聯質譜法作為確認檢驗方式，
    而以液相層析串聯質譜法作藥物及其代謝產物之定性及定量
    分析檢驗者，均不致產生偽陽性反應，此為本院依審判實務
    所知悉事項；且依上開尿液檢驗結果顯示，抗告人尿液中所
    呈現之安非他命、甲基安非他命濃度，明顯逾濫用藥物尿液
    檢驗作業準則第18條規定之甲基安非他命陽性判定標準即「
    甲基安非他命500ng/ml，且其代謝物安非他命之濃度在100n
    g/ml以上」甚多，倘其未施用甲基安非他命，其尿液應無檢
    出如此高濃度之甲基安非他命成分之可能。又毒品施用後於
    尿液、血液中可檢出之最大時限，與施用劑量、施用頻率、
    施用方式、施用者飲水量之多寡、個人體質、檢體收集時間
    點及所用檢測方法之靈敏度等因素有關，因個案而異；一般
    於尿液中可檢出之最大時限，古柯鹼為施用後1至4天、海洛
    因為2至4天、嗎啡為2至4天、大麻為1至10天、安非他命為1
    至4天、甲基安非他命為1至5天、MDMA為1至4天、MDA為1至4
    天、Ketamine為2至4天，此有行政院衛生署管制藥品管理局
    （現改制為衛生福利部食品藥物管理署）92年7月23日管檢
    字第0920005609號函可參，復為本院辦理施用毒品案件職務
    上所已知之事實。則抗告人於109年1月2日中午12時25分許
    ，為警採尿送驗，其鑑驗結果確呈安非他命、甲基安非他命
    陽性反應，則抗告人有於採尿時起回溯96小時內之某時，在
    不詳地點，以不詳方式，施用第二級毒品甲基安非他命之犯
    行甚明。
　㈡抗告人前於99年間，曾因施用第一、二級毒品案件，經原審
    法院裁定送觀察、勒戒，嗣經評估有繼續施用毒品傾向，經
    原審法院以100年度毒聲字第112號裁定令入戒治處所施以強
    制戒治，其後因認無繼續強制戒治之必要，而於101年2月6
    日停止戒治釋放，並由臺灣雲林地方檢察署檢察官以101年
    度戒毒偵字第18、19、20號案件為不起訴處分確定等情，有
    臺灣高等法院被告前案紀錄表在卷可稽。準此，抗告人本件
    施用第二級毒品犯行，距最近1次強制戒治執行完畢釋放後
    已逾3年，且抗告人於上開強制戒治執行完畢後，未再有受
    觀察、勒戒或強制戒治執行完畢之紀錄，依前揭說明，不問
    抗告人於前開強制戒治執行完畢釋放日起至本件施用之期間
    是否因另犯該罪，經起訴、判刑或執行，依法即應予觀察、
    勒戒，以貫徹修法寬典本意。
　㈢抗告人雖辯稱其係因與施用甲基安非他命之友人相處在一起
    ，而吸入毒品二手煙云云。惟依常理判斷，一般吸入二手煙
    或蒸氣、粉末之影響程度，與空間大小、密閉性、吸入之濃
    度多寡及吸入時間長短等因素有關，又縱然吸食二手煙或蒸
    氣、粉末之尿液可檢出毒品反應，其濃度亦應遠低於施用者
    ，有行政院衛生署管制藥品管理局93年12月23日管檢字第
　　0930012204號函可參。又依法務部調查局檢驗煙毒或安非他
    命案件經驗研判，若非長時間與吸毒者直接相向，且存心大
    量吸入吸毒者所呼出之煙氣，以二手煙中可能存在之低劑量
    煙毒或安非他命，應不致在尿液中檢驗出煙毒或安非他命反
    應，此亦經法務部調查局（第六處）以82年8月6日（82)發
    技一字第4153號函釋闡述綦詳，同為本院職務上已知之事項
    。準此，抗告人前揭辯稱因吸入二手煙，致其排放之尿液中
    經檢出超出前開衛生福利部公告閾值甚多之甲基安非他命代
    謝物濃度云云，尚乏相關文獻可資為憑，且抗告人如未與特
    定之施用毒品者，長期間直接相向，而存心大量吸入施用毒
    品者所呼出之煙氣，應不致在其排放之尿液中檢出呈甲基安
    非他命之陽性反應，又縱使吸入二手煙之尿液可檢出相關毒
    品成分之陽性反應，其濃度亦不致遠高於閾值500ng/ml以上
    。是依抗告人經採集送驗之尿液呈甲基安非他命陽性反應之
    鑑驗結果，顯非吸食他人施用毒品時所產生之二手煙霧所致
    ，則抗告人上開所辯，純屬卸責之詞，不足採信。
　㈣另毒品危害防制條例第24條第1項有關毒品戒癮治療方式，係
    採行「觀察、勒戒」與「緩起訴之戒癮治療」並行之雙軌模
    式(最高法院108年度台非字第28號、107年度台上字第4215
    號判決意旨參照)。檢察官自得按照個案情形，依法裁量決
    定採行何者為宜。立法者既賦予檢察官選擇上述雙軌制度之
    權限，則檢察官之職權行使，法院原則上應予尊重，僅就檢
    察官之判斷有違背法令、事實認定有誤或其他裁量重大明顯
    瑕疵等事項，予以有限之低密度審查（最高法院103年度台
    上字第2464號判決意旨參照）。又按行政院依修正前毒品危
    害防制條例第24條第3 項（現為第4項）之授權，訂定「毒
    品戒癮治療實施辦法及完成治療認定標準」，其中第 2條第
    2 項規定：「被告有下列情事之一時，不適合為附命完成戒
    癮治療之緩起訴處分。但無礙其完成戒癮治療之期程者，不
    在此限：緩起訴處分前，因故意犯他罪，經檢察官提起公
    訴或判決有罪確定。緩起訴處分前，另案撤銷假釋，等待
    入監服刑。緩起訴處分前，另案羈押或執行有期徒刑」。
    經查，抗告人除涉犯本件施用第二級毒品罪之外，尚有多次
    施用毒品相關之犯行，此有被告之臺灣高等法院被告前案紀
    錄表在卷足按，可知其受前述觀察、勒戒及強制戒治後，猶
    未能戒除毒癮，尚多次再犯施用毒品相關犯罪，實難期待被
    告在人身自由未受拘束之情形下能自我約束，堪認被告客觀
    情形應不適宜為附命完成戒瘾治療條件之緩起訴處分，則檢
    察官於斟酌抗告人之個案情形及卷內事證後，認為不宜依刑
    事訴訟法第253條之1第1項、第253條之2等規定，對抗告人
    為附命完成戒癮治療之緩起訴處分，而向原審聲請裁定命抗
    告人入勒戒處所執行觀察、勒戒，以達戒癮治療之目的，此
    實屬檢察官行使裁量權之範疇，且此裁量並無違反比例原則
    ，亦無裁量怠惰或恣意濫用裁量之情事。
　㈤又毒品施用者因具有病患性犯人特質，對其施以「觀察、勒
    戒」或「緩起訴之戒癮治療」之處遇，旨在於幫助施用毒品
    者戒除毒癮，處分之性質非為懲戒行為人，而係為消滅其再
    次施用毒品之危險性，在評估究竟對毒品施用者施以何種處
    遇措施，檢察官審酌施用者以前之毒品等前案紀錄作為指標
    ，係為了從施用者之施用毒品歷史紀錄，觀察其是否能遵守
    法律規範的性格，以及脫離毒品影響之可能性，並非針對其
    過去之前案紀錄再重複為刑事處罰，二者性質、程序皆有不
    同，並無違反一事不再理原則之情事。是抗告人指稱檢察官
    以其前科資料認為抗告人無法戒斷毒品，對其並不公平云云
    ，顯有誤會。
四、綜上所述，被告施用第二級毒品甲基安非他命之事證明確，
    原審法院因認檢察官之聲請正當，依毒品危害防制條例第20
    條第3項、第1項之規定，裁定將抗告人送勒戒處所觀察、勒
    戒，經核其認事用法並無不合，抗告意旨所執前詞指摘原裁
    定不當，為無理由，應予駁回。　　　　　　
五、據上論斷，應依刑事訴訟法第412 條，裁定如主文。 
中　　華　　民　　國　　110 　年　　7 　　月　　20　　日
                  刑事第三庭    審判長法  官  陳連發
                                      法  官  洪榮家
                                      法  官  何秀燕
以上正本證明與原本無異。
不得再抗告。
　　　　　　　　　　　　　　　　　　　書記官  翁心欣
中　　華　　民　　國　　110 　年　　7 　　月　　20　　日